【裁判字號】    99,台上,6257
【裁判日期】    991014
【裁判案由】    妨害風化
【裁判全文】
最高法院刑事判決            九十九年度台上字第六二五七號
上  訴  人  乙○○
            甲○○
共      同
選任辯護人  蕭仁杰律師
上列上訴人等因妨害風化案件，不服台灣高等法院中華民國九十
八年二月十六日第二審判決（九十八年度上訴字第五０四號，起
訴案號：台灣桃園地方法院檢察署九十六年度偵字第一三０二六
、一六九五二號），提起上訴，本院判決如下：
    主  文
上訴駁回。
    理  由
按刑事訴訟法第三百七十七條規定，上訴於第三審法院，非以判
決違背法令為理由，不得為之。是提起第三審上訴，應以原判決
違背法令為理由，係屬法定要件。如果上訴理由書狀並未依據卷
內訴訟資料，具體指摘原判決不適用何種法則或如何適用不當，
或所指摘原判決違法情事，顯與法律規定得為第三審上訴理由之
違法情形，不相適合時，均應認其上訴為違背法律上之程式，予
以駁回。本件上訴人乙○○、甲○○經第一審分別判處共同意圖
使女子與他人為猥褻之行為而容留以營利各罪刑（均二罪），其
等不服提起第二審上訴，原判決以上訴人等未依據卷內訴訟資料
，具體指摘第一審判決認事用法有何違法或不當之處，上訴未敘
述具體理由，因認其等第二審上訴違背法律上之程式，不經言詞
辯論，逕以判決駁回，已詳敘憑以論斷之理由，從形式上觀察，
並無違背法令之情形。按不服地方法院之第一審判決而上訴者，
應向管轄第二審之高等法院為之。第二審上訴書狀應敘述具體理
由，第二審法院認為上訴書狀未敘述理由者，應以判決駁回之。
刑事訴訟法第三百六十一條第一項、第二項、第三百六十七條前
段分別定有明文。所謂不服第一審判決之具體理由，必係依據卷
內既有訴訟資料或提出新事證等客觀上構成應予撤銷之具體事由
，指摘或表明第一審判決有何採證認事用法或量刑等足以影響判
決本旨之不當或違法，始克當之；倘未依上揭意旨指出具體事由
，僅泛言第一審判決認定事實錯誤、違背法令、量刑失入，皆與
第二審上訴制度旨在請求第二審法院撤銷、變更第一審不當或違
法之判決，以實現個案救濟之立法目的有違。卷查本件上訴人等
不服第一審判決，提起第二審上訴，乙○○泛以其確有管理不當
之處，但無意圖觸犯法令，其對店內女服務員三令五申禁止其不
得有踰越違法情事。又其亦須扶養八十歲年邁父親，爰請從輕量
刑，給予自新機會；甲○○則略以其受僱於乙○○，包廂內亦無
脫衣陪酒之行為，實有管理督導不周之責，但無意圖以此為營利
，乃屬無心之過，爰請考量伊有嚴重高血壓，予以從輕量刑各等
語而為指摘，有其上訴書狀可稽（見原審卷第七、八頁）。原判
決以上訴人等於第一審審理時均自白犯行不諱，且本件乃經警先
後查獲二次相同之犯行，堪認上訴人等乃據此營利，顯非管理不
當或督導不周所致。故上訴人等空言翻異陳詞抗辯，或爭執第一
審適法裁量權之行使，而並未依據卷內既有訴訟資料或提出新事
證，指摘或表明第一審判決有何採證認事、量刑不當或違法，而
構成應予撤銷之具體事由，其所提之上訴理由，自形式上觀察，
尚難謂係上訴之具體理由，因而駁回其在第二審之上訴，核於上
揭規定無違。又不服地方法院之第一審判決而上訴者，須提出上
訴書狀；上訴書狀應敘述具體理由，此為法定必備之程式。上訴
書狀未敘述上訴理由者，應於上訴期間屆滿後二十日內補提理由
書於第一審法院，逾期未補提者，第一審法院應定期間先命補正
。倘上訴書狀已敘述理由，但所敘述者並非具體理由，則屬上訴
不合法律上之程式，由第二審法院逕以判決駁回之，不生定期命
補正之問題，此觀刑事訴訟法第三百五十條、第三百六十一條、
第三百六十二條及第三百六十七條之規定自明。上訴人等之第二
審上訴書狀所述各節，並未具體指摘或表明第一審判決有何足以
影響判決本旨之不當或違法，與刑事訴訟法第三百六十一條第二
項所稱「具體理由」，尚非相當。原審未命補正，逕行駁回其上
訴，自無不合。上訴意旨以原審未先定期命補正云云，執以指摘
原判決違法，不符第三審上訴之法定要件。又上訴人等於民國九
十六年五月十二日被查獲第一次犯行後，其主觀上之犯意及客觀
上之犯罪行為，即因遭查獲而中斷，縱依事後之客觀情況，行為
人仍得再度實行犯罪，亦難謂與查獲前之犯罪行為係出於同一犯
意；且犯行既遭查獲，依社會通念，亦期其因此自我檢束不再犯
罪，乃竟重蹈前非，復於同年七月六日為警查獲第二次相同犯行
，自應認係另行起意。上訴意旨謂其等係集合犯，應僅論以一罪
云云，亦非適法之第三審上訴理由。上訴人等對於原判決究竟如
何違背法令，並未依據卷內訴訟資料為具體之指摘，漫指原判決
違背法令，自非適法之第第三審上訴理由。其等上訴為違背法律
上之程式，均應予駁回。
據上論結，應依刑事訴訟法第三百九十五條前段，判決如主文。
中    華    民    國  九十九  年    十    月   十四   日
                      最高法院刑事第二庭
                          審判長法官  莊  登  照  
                                法官  陳  世  淙  
                                法官  徐  昌  錦  
                                法官  許  錦  印  
                                法官  呂  丹  玉  
本件正本證明與原本無異
                                      書  記  官  
中    華    民    國  九十九  年    十    月   十八   日
                                                      v

司法院資訊處製作；財團法人民間司法改革基金會備份。
